最高法院刑事判決　　　　　　九十六年度台上字第七一四五號
上　訴　人　甲○○
選任辯護人　吳中仁律師
上列上訴人因公共危險等罪案件，不服台灣高等法院中華民國九
十六年四月二十六日第二審判決（九十六年度交上訴字第一四號
，起訴案號：台灣士林地方法院檢察署九十四年度偵字第一一一
五三號），提起上訴，本院判決如下：
    主  文
上訴駁回。
    理  由
本件未聲明為一部上訴，依刑事訴訟法第三百四十八條第一項規
定，視為全部上訴，合先敘明。
壹、公共危險部分：
按刑事訴訟法第三百七十七條規定：上訴於第三審法院，非以判
決違背法令為理由，不得為之；是提起第三審上訴，應以原判決
違背法令為理由，係屬法定要件。如果上訴理由書狀並未依據卷
內訴訟資料，具體指摘原判決不適用何種法則或如何適用不當，
或所指摘原判決違法情事，顯與法律規定得為第三審上訴理由之
違法情形，不相適合時，均應認其上訴為違背法律上之程式，予
以駁回。原判決綜合全案卷證資料，本於事實審法院之推理作用
，認定上訴人甲○○有其事實欄所載公共危險部分之犯行，因而
維持第一審論處上訴人駕駛動力交通工具致人傷而逃逸罪，處有
期徒刑陸月，並諭知易科罰金之折算標準，駁回檢察官及上訴人
在第二審關於此部分之上訴，已詳細說明其所憑之證據及認定之
理由；對於上訴人所為之辯解，並已逐一敘明不可採之理由，俱
有卷存之證據資料可資覆按；從形式上觀察，原判決並無違背法
令情形。上訴人之上訴意旨略稱：(一)、本件並無證據證明上訴人
主觀上確有認識告訴人劉天承當時是否車禍受傷，若上訴人有心
逃逸，又何必停車查看，此部分自應詳予調查釐清，原判決對上
訴人所稱係紅燈停等，正欲轉入機車停等區時遭追撞之說詞，不
予採信，又置證人那士原、陳景文所述對上訴人有利部分之證詞
於不顧，而採納告訴人及其友人洪郁君、林冠廷三人前後反覆互
不一致之供述，認係因上訴人違規貿然右轉志成路以致擦撞肇事
，應負過失責任云云，難謂無查證未盡，採證違背經驗法則、證
據上理由矛盾及判決理由不備之違法。(二)、卷附台北市政府警察
局士林分局員警製作之「道路交通事故調查表（一）、（二）」
，係遲至上訴人於民國九十四年八月十七日報案後，始依雙方之
言詞陳述分別作成，顯無特別可信性，依傳聞證據排除法則，自
無證據能力可言，原判決資為有罪判決之基礎，有違證據法則。
(三)、就台北市○○路○○路口號誌，於暑假期間是否全天閃光運
作乙節，卷附台北市政府交通號誌控制處之函覆並未確認現場實
際確係全日閃黃燈，原判決卻逕認係閃黃燈之狀態；而對於上訴
人所提同一機關及工務局衛生下水道工程處函覆「並未因施工變
更機車停等區」之記載，卻認不能反映實際狀況云云，不予採信
，對同一性質之證據竟為不同之評價，採證不無違法。本件究係
紅燈追撞肇事？抑或是行進間違規右轉肇事？於上訴人之利益頗
有重大關係，自應詳予查明。上訴人一再聲請要求利用正值暑假
期間履勘現場，以明瞭現場實際燈號變換、紅燈停等時間情形，
及停止線、停等區、斑馬線之相對位置等項，惟第一審及原審均
以時移事遷現場重建不易，無必要關連為由予以駁回，亦有證據
調查未盡之可議。(四)、本件究係尾端撞擊，或係側面擦撞造成車
損，即有送請專門機構鑑定刮痕成分釐清真相之必要，原判決認
上訴人所為辯解均不足採，亦不囑託專門機構鑑定，率認上訴人
係行進中肇事後逃逸，機車右側排氣管擦痕係當時所造成云云，
其所為之判斷與經驗法則有違等語。惟查：(一)、刑法第二百七十
六條第一項之過失致人於死罪及同法第二百八十四條第一項之過
失傷害罪，係針對行為人應注意、能注意、而不注意之過失行為
予以非難，而八十八年四月二十一日增訂之同法第一百八十五條
之四之肇事致人死傷逃逸罪，則以處罰肇事後逃逸之駕駛人為目
的，俾促使駕駛人於肇事後能對被害人即時救護，以減少死傷，
是該罪之成立祇以行為人有駕駛動力交通工具肇事，致人死傷，
未下車救護而逃逸之事實，罪即成立，不以肇事之發生須有過失
責任為要件，二者之立法目的及犯罪構成要件截然不同，且駕駛
人之肇事逃逸，係在其過失行為發生後，為規避責任，乃另行起
意之另一行為，故行為人之過失犯行與其肇事致人死傷而逃逸之
行為，應屬併罰關係。惟肇事致人死傷逃逸罪之成立，不以構成
過失致人於死或過失傷害罪為前提，亦即行為人縱不構成過失致
人於死或過失傷害罪，如有駕駛動力交通工具肇事，致人死傷，
未下車救護而逃逸，亦應依肇事致人死傷逃逸罪論處。原判決以
上訴人如何於肇事時地騎駛機車肇事致告訴人受傷後，並未停留
現場救護或接受肇事調查，反逕行騎車逃逸等情，除據證人即告
訴人劉天承於第一審審理時指證詳確外（見一審卷第八七頁），
並據目擊證人洪郁君、林冠廷於第一審審理時具結證述明確（見
一審卷第一００、一０二、一０四、一五一至一五四頁），經核
上開證人證詞，就上訴人於車禍發生後雖曾回頭看告訴人一眼，
然並未下車即騎車離開現場乙情，其等所證內容一致。上訴人亦
坦承車禍發生時即知悉告訴人人車倒地（見一審卷第一七二頁）
，而告訴人所受傷勢包括前額頭及右前臂部位之擦傷，以該等傷
勢位置及案發時為夏天之情況，上訴人既已回頭察看，應可當場
從外觀知悉告訴人受傷，縱上訴人當時並未看見告訴人傷勢，然
騎駛機車於行進中人車倒地，因機車本身重量及倒地後之慣性作
用，導致機車駕駛人因而受傷係屬常情，以上訴人當時為高中學
生之智識程度，對此當無不知之理，是上訴人於車禍發生時，對
於告訴人因此受傷，仍可預見，然上訴人僅在現場停留數秒後，
並未下車即逕行騎車離去，其主觀上確有於駕駛機車肇事致人受
傷後逃逸之犯意至為明確。至辯護人雖質以：告訴人與證人洪郁
君、林冠廷對於上訴人有沒停留乙節，或稱「沒有停留」，或稱
「停留五至十秒」，或稱「回頭看一下」，均不相符云云。然查
上開三位證人所證僅係使用語詞之不同，就上訴人並未停留現場
救護而逃逸之事實，所證一致，尚難認告訴人與證人之證詞有何
矛盾。又本件車禍發生後，林冠廷曾騎車上前追趕上訴人，然因
志成路內巷子多，乃未能追上乙情，業據洪郁君、林冠廷於第一
審結證一致；又告訴人因認出上訴人穿著泰北高中制服，並回想
該機車於其自泰北高中停車場出發時，亦同時自該處出發，乃於
車禍發生後當日前往泰北高中要求調取錄影帶，但當天沒有辦法
看，隔了一、二天才看到錄影帶，之後並找到上訴人車輛等情，
業據劉天承證述在卷（見一審卷第九六、九七頁），核與證人即
泰北高中教官邵士原於第一審審理時結證明確（見一審卷第一四
四至一五０頁），互核相符，亦堪認屬實。本件車禍發生後，林
冠廷曾當場追趕上訴人未獲，告訴人並自案發當日起，即積極展
開追查與其發生車禍之肇事車輛等事實，適足以佐證上訴人確有
於本件車禍肇事後，逕自逃離現場之行為。辯護人另質以：告訴
人與證人洪郁君對於事後反應所證均不相符，告訴人於第一審證
稱：先去買蛋糕、後去醫院、再去泰北看錄影帶；又稱當天沒辦
法看，隔一、二天才看到；證人洪郁君稱：之後先去拿蛋糕，載
我回泰北上課，告訴人再去醫院云云。然告訴人買完蛋糕是否先
載洪郁君去學校再到醫院，告訴人與洪郁君僅是陳述簡繁之不同
，難認有何矛盾，尚難執此遽認告訴人與洪郁君就本件犯罪事實
證詞之憑信性具有瑕疵。原判決已就案內有關證據，本於調查所
得心證，認定上訴人確有駕駛動力交通工具肇事，致人於傷後擅
自離開肇事現場之客觀事實，猶未下車救護而故為逃逸，其主觀
上對其駕駛動力交通工具肇事致人死傷已有認識，均於理由內詳
加說明，有關證據之取捨及事實之認定，並無違背論理法則及經
驗法則。而證據之取捨及證據證明力如何，均屬事實審法院得自
由裁量、判斷之職權，苟其此項裁量、判斷，並不悖乎通常一般
之人日常生活經驗之定則或論理法則，又於判決內論敘其何以作
此判斷之心證理由者，即不得任意指摘其為違法，據為提起第三
審上訴之合法理由。上訴意旨所述均係有關車禍肇事責任之歸屬
問題（過失傷害部分，已確定），非就所犯駕駛動力交通工具致
人傷而逃逸罪之法律上阻卻犯罪成立及應為刑之減免等原因事實
而為主張，純屬與所犯駕駛動力交通工具致人傷而逃逸罪之犯罪
構成要件無關之單純事實爭辯，或就原審已加審酌、論斷，屬原
審得本於職權裁量之事項，任意指摘為違法，核非適法上訴第三
審之理由。(二)、刑事訴訟法所稱依法應於審判期日調查之證據，
係指與待證事實有重要關係，在客觀上顯有調查必要性之證據而
言，故其範圍並非漫無限制，必其證據與判斷待證事實之有無，
具有關聯性，得據以推翻原判決所確認之事實，而為不同之認定
，若僅係枝節性問題，或所證明之事項已臻明瞭，當事人聲請調
查之證據，僅在延滯訴訟，甚或就同一證據再度聲請調查，自均
欠缺其調查之必要性，原審未依聲請為無益之調查，皆無違法之
可言。依原判決認定，上訴人客觀上確有駕駛動力交通工具肇事
，致人於傷後擅自離開肇事現場之事實，肇事後猶未下車救護而
故為逃逸，其主觀上對其駕駛動力交通工具肇事致人於傷已有認
識，自足構成刑法第一百八十五條之四駕駛動力交通工具肇事逃
逸罪。上訴意旨所指履勘現場、鑑定肇事責任或調查相關車禍責
任歸屬之證據，均與此部分犯罪待證事實之有無不具有關聯性、
重要關係事項，縱經調查，亦不足以推翻原判決所確認之此部分
犯罪事實，原判決自無依法應於審判期日調查之證據而未調查之
違法。上訴意旨徒憑己意，指摘原判決違背法令，難認已符合法
定第三審上訴之要件。其餘上訴意旨所指各節，或不影響全部犯
罪事實之認定，或屬原審職權之適法行使，核與法律規定得為第
三審上訴理由之違法情形均不相適合，此部分應認其上訴違背法
律上之程式，予以駁回。本件此部分係從程序上駁回上訴，請求
緩刑，即無從審酌，附為敘明。
貳、過失傷害部分：
刑事訴訟法第三百七十六條所列各罪之案件，經第二審判決者，
不得上訴於第三審法院。本件上訴人過失傷害人部分，原審係依
刑法第二百八十四條第一項過失傷害罪論處罪刑，核屬刑事訴訟
法第三百七十六條第一款之案件。依首開說明，既經第二審判決
，自不得上訴於第三審法院，上訴人猶一併提起上訴，顯為法所
不許，應併予駁回。
據上論結，應依刑事訴訟法第三百九十五條前段，判決如主文。
中　　華　　民　　國　九十六　年　 十二 　月   十三   日
                      最高法院刑事第十二庭
                          審判長法官  洪　文　章
                                法官  王　居　財
                                法官  郭　毓　洲
                                法官  黃　梅　月
                                法官  邱　同　印
      本件正本證明與原本無異
                                      書  記  官
中　　華　　民　　國　九十六　年　 十二 　月   十九   日
                                                 H
